【裁判字號】    99,審易,2225
【裁判日期】    990810
【裁判案由】    恐嚇取財
【裁判全文】
臺灣高雄地方法院刑事判決            99年度審易字第2225號
公  訴  人  臺灣高雄地方法院檢察署檢察官
被      告  甲○○
            丁○○
            丙○○
共      同
選任辯護人  劉家榮律師
上列被告等因恐嚇取財案件，經檢察官提起公訴（99年度偵字第
6868 號 ），嗣因被告就被訴事實為有罪之陳述，經本院告知簡
式審判程序之旨，並聽取公訴人及被告之意見後，合議庭裁定由
受命法官獨任依簡式審判程序審理，判決如下：
    主  文
甲○○、丁○○共同犯強制罪，累犯，各處有期徒刑肆月，如易
科罰金，以新臺幣壹仟元折算壹日，扣案如附表編號1 至編號6
所示之物沒收。
丙○○共同犯強制罪，處有期徒刑肆月，如易科罰金，以新臺幣
壹仟元折算壹日，扣案如附表編號1 至編號6 所示之物沒收。
    事  實
一、甲○○前於民國92年間因搶奪案件，經本院以92年度訴字第
    12 83 號判處有期徒刑1 年6 月確定；另於93年間，因槍砲
    彈藥刀械管制條例案件，經本院以93年度訴字第1301號判處
    有期徒刑1 年4 月確定，上開案件接續執行，於95年1 月27
    日因縮短刑期假釋，於95年12月25日假釋未經撤銷視為執行
    完畢。丁○○前於94年間，因軍法逃亡案件，經國防部南部
    地方軍事法院以94年度和審字第298 號判處有期徒刑3 年6
    月確定，嗣經國防部南部地方軍事法院以96年度聲減字第43
    號裁定減為有期徒刑1 年9 月確定，於96年7 月16日執行完
    畢出監，詎渠等猶不知悔改。緣丙○○在高雄市○○區○○
    街325 號開設「一品泡沫紅茶店」（下稱紅茶店），僱用綽
    號「黑仔」之陳翔聖於該店工作，於99年2 月18日下午某時
    ，在紅茶店試營運期間，乙○○與多名友人前往該店找陳翔
    聖，當時陳翔聖正於店內吃飯兼煮茶，乙○○即圍於吧檯前
    大聲叫囂且欲入內找陳翔聖，惟即遭店內員工阻止，乙○○
    遂拍打吧檯，造成吧檯上特別訂製之燈管毀壞，並嚇跑當時
    在場之客人，致紅茶店受有損失。丙○○事後知悉前揭情事
    後，認為乙○○於紅茶店內滋事，造成損害且影響生意，欲
    向乙○○請求賠償，遂於同日23時許，與甲○○、丁○○2
    人，共同基於使人行無義務之事之犯意聯絡及行為分擔，前
    往高雄市○○○路390 巷口找尋乙○○。嗣雙方一見面，丙○○與丁○○遂相繼揮拳毆打乙○○臉部，致乙○○受有臉
    部挫傷之傷害（丙○○與丁○○另涉傷害犯行部分未據告訴
    ），丙○○並隨即質問乙○○欲如何賠償上開紅茶店之損失
    ，並取出預先準備之空白本票命乙○○自行簽署適當之賠償
    金額，乙○○旋即簽發新台幣（下同）1 萬元之本票，甲○○認金額過低，命乙○○重新簽署，經乙○○更改金額為2
    萬元，甲○○猶認為金額不足，以凶惡口氣要求乙○○簽發
    15 萬 元之本票做為賠償，惟因乙○○無法正確書寫金額，
    丙○○遂提議改至紅茶店內進行商討，乙○○懼若不從，可
    能再度受到傷害，即允諾前往，並由丁○○騎乘乙○○所有
    之車牌號碼190-ETF 號之機車搭載乙○○前往紅茶店。嗣抵
    達紅茶店後，甲○○命乙○○簽發6 張金額各5 萬元之之本
    票，乙○○簽發後，甲○○復命乙○○交出機車鑰匙、行照
    、保險卡及其身分證與健保卡，以機車作為部分賠償金額，
    乙○○始離去。嗣丁○○將乙○○交付之機車之相關資料，
    連同甲○○之身分證及印章1 枚交予不知情之謝俊志，擬委
    由謝俊志將上開機車先過戶予甲○○，再轉交予丙○○抵償
    損害。
二、嗣乙○○報警處理，警方遂於同年2 月20日18時許（起訴書
    誤載為21時）將甲○○拘提到案，在其高雄市○○區○○路
    76 巷26 號住家內之2 樓房間內扣得如附表編號1 至編號6
    所示之物。又於同年2 月20日18時許將丁○○拘提到案，經
    丁○○帶同警方前往高雄市○○區○○路76巷46號旁，扣得
    如附表編號7 至編號8 所示之物，復由丁○○帶同警方前往
    謝俊智位於高雄市○○區○○街10巷61之4 號之住處，扣得
    如附表編號9 至編號15所示之物，始悉上情。
三、案經乙○○訴由高雄市政府警察局三民第二分局移請臺灣高
    雄地方法院檢察署檢察官偵查起訴。
    理  由
一、本件被告甲○○、丁○○及丙○○所犯為死刑、無期徒刑、
    最輕本刑為3 年以上有期徒刑以外之罪，其於準備程序進行
    中，就被訴事實為有罪之陳述，經本院告知簡式審判程序之
    旨，並聽取公訴人、被告及辯護人之意見後，認無不得或不
    宜改依簡式審判程序進行之處，爰依刑事訴訟法第273 條之
    1 第1 項規定，裁定本件由受命法官獨任進行簡式審判程序
    ，合先敘明。
二、前揭犯罪事實，均據被告於本院準備程序中坦承不諱，核與
    告訴人乙○○於警詢與偵訊中之指述、證人謝俊志於警詢中
    之證述及證人陳翔聖於偵訊中經具結之證述相符，並有高雄
    醫學大學附設中和紀念醫院診字第990219096 號診斷證明書
    1 紙、扣案如附表編號1 至編號6 所示由告訴人簽發之本票
    6 紙、現場照片9 張、告訴人之身分證及健保卡影本各1 紙
    、車牌號碼190-ETF 號重型機車行照及保險證影本各1 紙、
    車牌號碼XUN-135 號重型機車之保險證影本1 紙、扣押物品
    目錄表3 紙及贓物認領保管單1 紙在卷可稽，足認被告之自
    白皆核與卷證相符，自可採為認定事實之依據。從而，本件
    事證明確，被告犯行均堪認定，應依法論科。
三、論罪科刑部分：
(一)、按刑法第346 條第1 項之罪，係以意圖為自己或第三人不法
    所有為構成要件之一，若僅以恐嚇方法使人交付財物，而並
    無不法所有之意圖者，縱令其行為或可觸犯他項罪名，要無
    由成立本條之罪，最高法院24年上字3666號判例足資參照。
    查本件告訴人雖係受被告以強暴手段始簽發附表編號1 至編
    號6 所示之本票及將車牌號碼190-ETF 號之重型機車及相關
    資料交予被告，惟被告收受上開物品係擬作為填補告訴人於
    被告丙○○所開設之上開紅茶店中所造成之損失，難認有不
    法所有之意圖，揆諸前揭說明，核與刑法第345 條恐嚇取財
    罪之構成要件。再查本件被告三人所為，係以強暴之方式令
    告訴人簽發本票、交付機車及相關資料以填補被告丙○○所
    受之損失，係以強暴之方式使人行無義務之事，是核被告所
    為，均係犯刑法第304 條第1 項強制罪。公訴人認被告涉犯
    同法第346 條第1項 恐嚇取財罪，尚有未合，惟其起訴被告
    共同以強暴方式，迫使告訴人簽發本票、交付機車等物之基
    本社會事實同一，爰予變更起訴法條。被告就上開犯行間，
    有犯意聯絡、行為分擔，應論以共同正犯。又被告甲○○、
    丁○○2 人前有如事實欄所示犯罪科刑及執行完畢之事實，
    此有臺灣高等法院被告前案紀錄表在卷可稽，渠等於受有期
    徒刑之執行完畢後，5 年以內再犯本件法定刑為有期徒刑以
    上之罪，均為累犯，應依刑法第47條第1 項規定，分別加重
    其刑。
(二)、爰審酌本件告訴人雖有如事實欄所載造成被告丙○○受有損
    害之情事，然被告竟未思以理性方式處理此一問題，而共同
    為前揭強制犯行，實有未該；惟考量被告3 人犯後坦承犯行
    ，足認渠等顯有悔意，又被告主觀上並無不法所有之意圖，
    僅係為向告訴人請求賠償，渠等為上開犯行之動機尚非至惡
    ，加以告訴人所簽發之上開6 紙本票尚未兌現，告訴人所受
    之損害尚屬有限，被告甲○○、丁○○僅係出於襄助友人之
    意，參與本件犯行，非為謀個人私益，惡性較低等一切情狀
    ，分別量處如主文所示之刑，並諭知易科罰金之折算標準，
    以資懲儆。
(三)、扣案如附表編號1 至編號6 所示之物，均係被告所有且為本
    案犯罪所得之物，業據渠等供承明確，爰依刑法第38條第1
    項第3 款規定，併予宣告沒收。至扣案如附表編號7 至編號
    13 所 示之物，雖係被告因前揭強制犯行所得之物，然該等
    物品應屬告訴人所有，且已發還予告訴人（此有贓物認領保
    管單在卷足參）；至附表編號14至編號15所示之物，雖屬被
    告甲○○所有，惟與本案無關，故皆未為沒收之宣告，併予
    敘明。
據上論斷，應依刑事訴訟法第273 條之1 第1 項、第299 條第1
項前段、第300 條，刑法第28條、第304 條第1 項、第47條第1
項、第41條第1 項前段、第38條第1 項第3 款，刑法施行法第1
條之1 ，判決如主文。
本案經檢察官黃齡慧到庭執行職務。
中    華    民    國    99    年    8     月    10    日
                  刑事第十庭  法  官    李代昌
以上正本證明與原本無異。
如不服本判決應於收受送達後10日內向本院提出上訴書狀，並應
敘述具體理由；如未敘述上訴理由者，應於上訴期間屆滿後20日
內向本院補提理由書（均須按他造當事人之人數附繕本）「切勿
逕送上級法院」。
中    華    民    國    99    年    8     月    10    日
                              書記官    黃振祐
附錄本案論罪科刑法條全文：
中華民國刑法第304條
以強暴、脅迫使人行無義務之事或妨害人行使權利者，處3年以
下有期徒刑、拘役或3百元以下罰金。前項之未遂犯罰之。
附表：
┌──┬───────────┬───┬───────┐
│編號│扣案物品              │數量  │備註          │
├──┼───────────┼───┼───────┤
│1   │乙○○所簽發之票號：No│壹紙  │無            │
│    │0000000 號本票（票面金│      │              │
│    │額：5 萬元，發票日為99│      │              │
│    │年2月18日）           │      │              │
├──┼───────────┼───┼───────┤
│2   │乙○○所簽發之票號：No│壹紙  │無            │
│    │0000000 號本票（票面金│      │              │
│    │額：5 萬元，發票日為99│      │              │
│    │年3 月18日）          │      │              │
├──┼───────────┼───┼───────┤
│3   │乙○○所簽發之票號：No│壹紙  │無            │
│    │0000000 號本票（票面金│      │              │
│    │額：5 萬元，發票日為99│      │              │
│    │年4 月18日）          │      │              │
├──┼───────────┼───┼───────┤
│4   │乙○○所簽發之票號：No│壹紙  │無            │
│    │0000000 號本票（票面金│      │              │
│    │額：5 萬元，發票日為99│      │              │
│    │年5 月18日）          │      │              │
├──┼───────────┼───┼───────┤
│5   │乙○○所簽發之票號：No│壹紙  │無            │
│    │0000000 號本票（票面金│      │              │
│    │額：5 萬元，發票日為99│      │              │
│    │年6 月18日）          │      │              │
├──┼───────────┼───┼───────┤
│6   │乙○○所簽發之票號：No│壹紙  │無            │
│    │0000000 號本票（票面金│      │              │
│    │額：5 萬元，發票日為99│      │              │
│    │年7 月18日）          │      │              │
├──┼───────────┼───┼───────┤
│7   │車牌號碼190-ETF 號之重│壹輛  │交由告訴人楊天│
│    │型機車                │      │宋領回        │
├──┼───────────┼───┼───────┤
│8   │車牌號碼190-ETF 號之重│壹支  │交由告訴人楊天│
│    │型機車之鑰匙          │      │宋領回        │
├──┼───────────┼───┼───────┤
│9   │乙○○身分證          │壹張  │交由告訴人楊天│
│    │                      │      │宋領回        │
├──┼───────────┼───┼───────┤
│10  │乙○○健保卡          │壹張  │交由告訴人楊天│
│    │                      │      │宋領回        │
├──┼───────────┼───┼───────┤
│11  │車牌號碼190-ETF 號重型│壹張  │交由告訴人楊天│
│    │機車之行車執照        │      │宋領回        │
│    │                      │      │              │
├──┼───────────┼───┼───────┤
│12  │車牌號碼190-ETF 號重型│壹張  │交由告訴人楊天│
│    │機車之保險證          │      │宋領回        │
├──┼───────────┼───┼───────┤
│13  │車牌號碼XUN-135 號機車│壹張  │交由告訴人楊天│
│    │之保險證              │      │宋領回        │
├──┼───────────┼───┼───────┤
│14  │甲○○身分證          │壹張  │交由被告甲○○│
│    │                      │      │領回          │
├──┼───────────┼───┼───────┤
│15  │甲○○印章            │壹枚  │交由被告甲○○│
│    │                      │      │領回          │
│    │                      │      │              │
└──┴───────────┴───┴───────┘

司法院資訊處製作；財團法人民間司法改革基金會備份。
